行　政　法　院　判　決　　　　　　　　　　　　　八十八年度判字第一○五一號
　　原　　　告　聖捷甫實業有限公司
　　代　表　人　甲○○
　　訴訟代理人　林鎰珠　律師
　　被　　　告　經濟部智慧財產局（原經濟部中央標準局）
右當事人間因商標註冊事件，原告不服行政院中華民國八十七年七月七日台八七訴字
第三四○九○號再訴願決定，提起行政訴訟。本院判決如左︰
　　主  文
再訴願決定、訴願決定及原處分均撤銷。
　　事  實
緣原告於八十五年九月十四日以「艾莉博alibor及圖（彩色）」商標，指定使用於商
品及服務分類表第二十五類之運動鞋、皮鞋、馬靴、布鞋、登山鞋、海灘鞋、鞋墊商
品申請註冊，作為其註冊第四三四九○六號「艾莉博」商標之聯合商標。被告以其商
標圖樣上之圖形與冠龍鞋業股份有限公司之註冊第六八○○○七號「冠龍公司標章」
商標圖形近似，且指定使用於同一或類似商品，乃依商標法第三十七條第一項第十二
款之規定予以核駁，發給第0000000號商標核駁審定書。原告不服，循序提起
訴願、再訴願，均遭決定駁回，遂提起行政訴訟，茲摘兩造訴辯意旨如次：
原告起訴意旨略以︰一、查本案被告據註冊第六八○○○七號「冠龍公司標章」商標
，謂原告所有之系爭「艾莉博及圖alibor」商標與之「圖形近似」，有違於商標法第
三十七條第一項第十二款之規定，然則，原告所有由Ａ字母變化而來之標誌，經使用
於商品上業已建立相當之知名度，而本案據以核駁商標之申請註冊係出自抄襲原告商
標而來，已在近日經被告以中台評字第八七○二○七號商標評定書評決其「註冊無效
」在案，是據以核駁之註冊第六八○○○七號商標既根本不應存在，原處分、原決定
再無維繫之理，請依情事變更之法理，賜將原處分暨原決定均撤銷，以維當事人之權
益，合陳明在前。二、再按商標圖樣「相同或近似於他人同一商品或類似商品之註冊
商標」者，不得申請註冊，固為商標法第三十七條第一項第十二款所明定，惟其適用
以該相同或近似之「註冊商標」尚合法存在為前提，且所謂商標圖樣之「近似」者，
係指以具有普通知識經驗之商品購買人，於購買時施以普通所用之注意，有混同誤認
之虞者而言，是縱或商標係申請註冊在後，惟早已使用於商品上，並經認定為一般消
費者所熟悉，在交易市場上，足使購買者輕易認知商品之產製來源者，自不宜率以他
人商標註冊在先為由，即斷定有發生混淆誤認之可能。以本案而言，據以核駁之註冊
第六八○○○七號「冠龍公司標章」商標經被告評決其註冊無效，已如前述，即置此
不論，以原告商標所建立之知名度，於交易市場上，消費者亦絕無將「艾莉博及圖al
ibor」商標誤認係「冠龍公司標章」商標之可能，即，系爭「艾莉博及圖alibor」商
標圖樣上之圖形，係以外文「alibor」之開首字母「Ａ」變化設計而成，故有獨特之
意匠及顯著之外觀，而原告從事運動用品、運動鞋、休閒服等商品之產銷已有多年之
歷史，除已經由受讓及註冊，在國內以包含Ａ字設計圖取得多件商標專用權外，「AL
IBOR & DEVICE 」商標亦在多國獲准註冊，足證原告之Ａ字變化圖形不僅在國內已廣
泛註冊於多項商品，亦因進軍國際市場而在諸多國家取得專用權，是為一國人自創之
著名標誌，更係具國際知名度之品牌。在實際市場上，原告為使「ALIBOR & Device
」、「艾莉博及圖alibor」等商標成為「世界性運動用品的共同語言」，除經由前手
之長期在國內報章雜誌刊登廣告，使消費者對此一標誌之印象深刻外，為提昇產品之
國際形象、促銷商品，原告更經常參與各國舉辦之商品展示會、贊助體育活動，亦與
國內各行業者組成拓銷團，開拓海外市場，又，運動鞋、健康按摩鞋墊為原告主力產
品之一，因此，精美彩色型錄之印製，乃不可或缺之宣傳方式，而不定期在「亞洲商
業英文週刊雜誌」刊登廣告，亦使海內外之消費者、同業對原告商標之使用於靴、鞋
等相關商品十分熟悉。是經由原告及前手每年投注鉅額資金於宣傳活動中，系爭商標
之信譽已為一般消費大眾所知悉，則系爭「艾莉博及圖alibor」商標之申請註冊，不
僅為著名商標權利歸屬之確認，更再無商標法第三十七條第一項第十二款之適用。請
將原處分及原決定均撤銷，俾被告得就變更後之事實，重新為一公平、合理之處分等
語。
被告答辯意旨略以︰按商標圖樣相同或近似於他人同一商品或類似商品之註冊商標者
，不得申請註冊，為商標法第三十七條第一項第十二款前段所明定。本件原告申請註
冊之「艾莉博alibor及圖」商標圖樣上之圖形，與據以核駁註冊第六八○○○七號「
冠龍公司標章」商標圖樣上之圖形，皆以英文字母「Ａ」變化設計並於側上方置一圓
球圖形，僅左右方向相反，異時異地隔離觀察，有使一般商品購買人產生混淆誤認之
虞，應屬近似之商標，復均指定使用於同一或類似之商品，自有首揭法條之適用。惟
查據以核駁商標因有同法條第七款之適用，業經本局評定無效，並將依法公告於八十
七年十月十六日出版之第二十五卷第二十期商標公報，併予陳明。是本局依法核駁其
註冊之申請並無不合，請駁回原告之訴等語。
　　理  由
按商標在核准註冊前尚屬準備註冊之程序，必自註冊之日，始取得商標專用權，申請
註冊之商標在申請註冊程序未終結前，法律或事實有所變更時，主管機關應依變更後
之法律或事實處理，本院五十七年判字第九五號著有判例。本件原告於八十五年九月
十四日以「艾莉博alibor及圖（彩色）」商標（如附圖一），指定使用於商品及服務
分類表第二十五類之運動鞋、皮鞋、馬靴、布鞋、登山鞋、海灘鞋、鞋墊商品申請註
冊，作為其註冊第四三四九○六號「艾莉博」商標之聯合商標。被告以其商標圖樣上
之圖形與冠龍鞋業股份有限公司之註冊第六八○○○七號「冠龍公司標章」商標（如
附圖二）圖形近似，且指定使用於同一或類似商品，乃依商標法第三十七條第一項第
十二款之規定予以核駁，發給第0000000號商標核駁審定書。原告不服，提起
訴願及再訴願，一再訴願決定以系爭「艾莉博alibor及圖（彩色）」商標圖樣（如附
圖一）上之圖形與據以核駁之註冊第六八○○○七號「冠龍公司標章」商標圖樣（如
附圖二）之圖形，皆為三線條構成類似英文字母Ａ之設計圖，並於側上方置一球體，
構圖意匠相彷彿，異時異地隔離觀察，易使消費者發生混同誤認之虞，應屬近似之商
標，且系爭商標指定使用於運動鞋、皮鞋等商品與據以核駁商標指定使用之鞋、靴商
品屬同一或類似商品，系爭商標自不得申請註冊等由，而駁回其訴願及再訴願。惟查
據以核駁商標經原告以違反商標法第三十七條第一項第七款規定，對之申請評定，經
被告於八十七年七月二十日以中台評字第八七○二○七號商標評定書評決其註冊無效
，未據冠龍鞋業股份有限公司提起訴願而告確定，並經被告於八十七年十月十六日撤
銷該商標之公告，有被告八十七年七月二十日中台評字第八七○二○七號商標評定書
及商標專用權查詢單附卷可稽，是據以核駁之商標業因被評定無效處分確定而不復存
在，則原核駁申請註冊之法定原因亦不存在，則原處分、原決定及再訴願決定應由本
院一併予以撤銷，由被告重為合法適當之審定。
據上論結，本件原告之訴為有理由，爰依行政訴訟法第二十六條前段，判決如主文。
中    華    民    國     八十八      年      四      月      十五       日
                    行 政 法 院 第 三 庭
                                審 判 長 評  事      曾  隆  興
                                         評  事      吳　錦　龍
                                         評  事      高  啟  燦
                                         評  事      蔡  進  田
                                         評  事      鄭  淑  貞
右  正  本  證  明  與  原  本  無  異
                                         法院書記官  阮  桂  芬
中    華    民    國     八十八      年      四      月      十六       日
